【裁判字號】    89,上易,3776
【裁判日期】    891226
【裁判案由】    背信
【裁判全文】
臺灣高等法院刑事判決                          八十九年度上易字第三七七六號
    上  訴  人  臺灣桃園地方法院檢察署檢察官
    被      告  甲○○○
                乙○○
                丙○○
    共      同
    選任辯護人  丁俊文律師
右上訴人因被告背信案件，不服臺灣桃園地方法院八十九年度易字第一九九號，中
華民國八十九年七月十四日第一審判決（起訴案號：臺灣桃園地方法院檢察署八十八
年度偵字第一六三二０號、八十九年度偵字第二七０七號、第四六五０號）提起上訴
，本院判決如左：
    主  文
上訴駁回。
    理  由
一、公訴意旨略以：被告甲○○○係位於桃園縣桃園市○○路九號一五樓之一之「毅
    同建設股份有限公司（下稱毅同公司）」之名義負責人，被告即其子乙○○則為
    前揭公司之實際負責人，均為「毅同公司」處理業務經營有關事項之人。甲○○○、乙○○共同基於為自己不法利益之概括犯意聯絡，先於民國八十六年間以「
    毅同公司」名義向大眾商業銀行桃園分行（下稱大眾銀行）融資，於同年十二月
    十日經大眾銀行核撥新台幣（下同）三百萬元後，同日全數轉入被告甲○○○在
    大眾銀行之個人帳戶內（帳號000000000000號）；嗣被告丙○○再
    與其妻甲○○○及子乙○○三人共同基於為自己不法利益之犯意聯絡，於八十七
    年間以「毅同公司」名義向大眾銀行融資，於同年二月十二日核撥七百萬元後，
    翌日全數轉入被告丙○○在大眾銀行之個人帳戶內（000000000000
    號），致生損害於「毅同公司」，因認被告三人均涉犯刑法第三百四十二條之背
    信罪嫌云云。
二、按犯罪事實應依證據認定之，無證據不得推定其犯罪事實，又不能證明被告犯罪
    者，應諭知無罪判決，刑事訴訟法第一百五十四條、第三百零一條第一項分別定
    有明文。訊據被告三人，均堅詞否認前開犯行，辯稱「毅同公司」投資興建之「
    早安大溪」工程因資金不足且銀行貸款又緩不濟急，故而經董事會及股東會之同
    意，先向被告丙○○借款支應，俟銀行貸款核撥後再償還被告丙○○，右述向「
    大眾銀行桃園分行」申貸之三百萬元及七百萬元即係悉數用於償還被告丙○○，
    此為依約履行債務，渠等並無背信等語。
三、經查：
（一）、「毅同公司」為一家族企業公司，被告黃呂女為登記上之名義負責人，被告
        乙○○為實際負責人，被告黃呂女與丙○○係夫妻關係，被告乙○○彼等之
        子，前「毅同公司」因投資興建「早安大溪」，工程因資金不足，且銀行之
        貸款又緩不濟急，故而經董事會及股東會之同意，先向被告丙○○借款支應
        ，擬俟銀行貸款核撥後再償還被告丙○○等情，業據證人即「毅同公司」之
        董事劉瑞蓮、監察人黃能聘於原審調查時證述甚明（見原審八十九年六月十
        六日訊問筆錄），且有「毅同公司」第五屆第二次董事會議事摘錄影本一紙
        、八十五年二月二十五日股東臨時會議事摘錄影本一紙在卷可憑，復稽以卷
        存戶名「丙○○」之大眾商業銀行支票存款送款簿影本四紙及戶名「毅同公
        司」之大眾商業銀行活期存摺影本四紙所載，其中被告丙○○各於八十五年
        三月二十一日、同年六月十九日、同年六月二十五日、八十六年一月二十三
        日、同年一月二十八日各提領一千四百萬元、三十萬元、五十萬元、五十萬
        元及二百萬零九千五百九十五元，於同日，「毅同公司」之帳戶內則各存入
        等額款項，且於本院調查時，經傳訊「毅同公司」之會計薛麗鳳證述屬實，
        再經檢視「毅同公司」八十六年度資產負債表，「股東往來」科目，確有積
        欠股東六百七十五萬元之帳目，並有「毅同公司」八十六年、八十七年度資
        產負債表在卷可稽，雖其金額並非全然一致，但「毅同公司」先向被告丙○○借款，於銀行貸款核貸後，再返還被告丙○○，即非與公司法第十五條第
        二項規定有違。
（二）、再查本件「毅同公司」向「大眾銀行桃園分行」申貸之三百萬元及七百萬元
        ，係「毅同公司」以「毅同公司」所有之建物及被告丙○○所有之土地設定
        抵押權而借款，有建物及土地登記謄本在卷可按，且「毅同公司」僅以其所
        有之建物實無法取得該項融資，足見該公司家族性甚濃，是「大眾銀行桃園
        分行」貸得之七百萬元悉數轉入被告丙○○個人帳戶內，應屬償債之行為，
        至先前貸得之三百萬元雖係轉入被告甲○○○個人帳戶內，惟被告黃呂女與
        丙○○既為夫妻關係，則被告黃呂女之受償，究其實，要與由被告丙○○受
        償無異，職是，自亦堪認該筆三百萬元之轉存係屬償債之用。
（三）、綜上所述，本件「毅同公司」之款項撥付既為償債，核屬依約履行義務之行
        為，從而即未能認被告三人有何背信之情事，此外復查無其他積極證據可證
        明被告三人有如公訴人所指犯行，依首揭法條說明，自屬不能證明渠等犯罪
        而均應為無罪之諭知。
四、原審因為被告無罪之判決，洵無不當，公訴人猶執陳詞主張原判決不當，非有理
    由，其上訴應予駁回。
據上論斷，應依刑事訴訟法第三百六十八條，判決如主文。
本案經檢察官沈世箴到庭執行職務。
中    華    民    國    八十九  年      十二      月      二十六        日
                              臺灣高等法院刑事第二十一庭
                                  審判長法  官  葉  騰  瑞
                                        法  官  黃  國  忠
                                        法  官  江  國  華
右正本證明與原本無異。
不得上訴。
                                        書記官  吳  碧  玲
中    華    民    國    八十九  年      十二      月      二十八        日


司法院資訊處製作；財團法人民間司法改革基金會備份。
